臺灣高等法院民事判決　　　　　　　　　94年度重再字第28號
再審原告　乙○○
再審被告　甲○○
上列當事人間請求土地所有權移轉登記事件，上訴人對於中華民
國94年6月8日本院94年度重上字第 126號確定判決提起再審之訴
，本院判決如下：
    主  文
再審之訴駁回。
再審訴訟費用由再審原告負擔。
    事實及理由
一、再審原告起訴主張略以：(一)原確定判決引用業經最高法院民
    事庭會議決議不再供參考之最高法院65年度第 9次民庭庭推
    總會決議、73年度第 5次民事庭會議決定，而有民事訴訟法
    第496條第1項第 1款之再審事由。(二)縱上開決議可供適用，
    惟最高法院65年度第 9次民庭庭推總會決議提案內容是「某
    甲將其所有農地出售於無自耕能力之某乙，其所訂農地買賣
    契約是否有效」，而本件所爭執者為再審原告具有自耕農身
    分，再審原告、再審被告及訴外人張宏進與地主所訂農地買
    賣契約是否有效，與上開決議之前提不同，原確定判決逕予
    援用，顯有錯誤適用法規之違法。另最高法院73年度第 5次
    民事庭會議決定，其提案內容乃承買人雖無自耕能力，惟如
    約定由承買人指定登記與任可有自耕能力之第三人，或具體
    約定登記予有自耕能力之特定第三人，即非以不能之給付為
    契約標的。惟本件再審原告本人即為買方，非有自耕能力之
    第三人，原確定逕予援用，自屬錯誤違背法令。(三)系爭買賣
    契約違反強制規定而無效。縱認有效，兩造間之信託行為欠
    缺經濟目的，亦屬無效，再審被告以終止信託契約為由，請
    求再審原告移轉土地所有權，自屬無據。爰依民事訴訟法第
    496條第1項第十1款規定提起本件再審之訴。求為判決：(一)
    原確定判決廢棄。(二)上開廢棄部分再審被告在前審之訴駁回
    。(三)前審及再審訴訟費用由再審被告負擔。
二、本件未行言詞辯論，無再審被告聲明及陳述可資記載。
三、按再審之訴顯無再審理由者，得不經言詞辯辯，以判決駁回
    之。民事訴訟法第502條第2項定有明文。又提起再審之訴，
    應依民事訴訟法第501條第1項第 4款表明再審理由及關於再
    審理由並遵守不變期間之證據，此為必須具備之程式。而所
    謂表明再審理由，必須指明確定判決有如何合於法定再審事
    由之具體情事始為相當。本件再審原告主張系爭系爭買賣契
    約違反強制規定而無效。縱認有效，兩造間之信託行為欠缺
    經濟目的，亦屬無效，再審被告以終止信託契約為由，請求
    再審原告移轉土地所有權云云，未具體指明此部分原確定判
    決有何條款之再審事由，於法不合，而無可取。
四、按民事訴訟法第496條第1項第 1款所謂適用法規顯有錯誤者
    ，係指確定判決所適用之法規顯然不合於法律規定，或與司
    法院現尚有效及大法官會議之解釋，或最高法院尚有效之判
    例顯然違反者而言（最高法院60年台再字第 170號判例意旨
    參照），並不包括適用最高法院民庭庭推總會議決議或民庭
    會議決定在內，再審原告以原確定判決引用業經最高法院民
    事庭會議決議不再供參考之最高法院65年度第 9次民庭庭推
    總會議決議、73年度第 5次民事庭會議決定，主張原確定判
    決有民事訴訟法第496條第1項第 1款之再審事由，已非可取
    。況最高法院65年度第9次民庭庭推總會議決議及73年度第5
    次民事庭會議決定，係因土地法第30條業於89年 1月26日公
    布刪除，農地承受人不再以能自耕者為限，約定出賣私有農
    地與無自耕能力人之買賣契約，縱未約定承買人有自耕能力
    時方為移轉登記，或指定將耕地所有權移轉與有自耕能力之
    第三人時，亦屬有效，故而決議不再供參考，非謂於土地法
    第30條刪除前出賣私有農地所有權予無自耕能力人之買賣契
    約，縱已約定承買人有自耕能力時方為移轉登記，或指定將
    耕地所有權移轉與有自耕能力之第三人，仍屬無效。本件再
    審被告與再審原告及訴外人張宏進與地主陳根簽訂農地買賣
    契約，再審被告與張宏進雖不具自耕能力之人，然再審原告
    既為具自耕農身分，而有自耕能力，則其約定將所購買土地
    全部登記於再審原告名下，其契約自屬有效。再審原告以此
    認原確定有民事訴訟法第496條第1項第 1款之再審事由，亦
    無可取。是再審原告提起本件再審之訴，顯無再審理由，爰
    不經言詞辯論，逕以判決駁回之。
五、據上論結，本件再審之訴顯無再審理由，依民事訴訟法第50
    2條第2項、第78條判決如主文。
中　　華　　民　　國　　94　　年　　11　　月　　30　　日
                  民事第三庭    審判長法  官  林敬修
                                      法  官  劉勝吉
                                      法  官  張靜女
正本係照原本作成。
上訴人如不服本判決，應於收受送達後20日內向本院提出上訴書
狀，其未表明上訴理由者，應於提出上訴後20日內向本院補提理
由書狀（均須按他造當事人之人數附繕本）上訴時應提出委任律
師或具有律師資格之人之委任狀；委任有律師資格者，另應附具
律師資格證書及釋明委任人與受任人有民事訴訟法第466條之一
第一項但書或第二項（詳附註）所定關係之釋明文書影本。
中　　華　　民　　國　　94　　年　　12　　月　　1 　　日
                                      書記官  廖麗蓮
附註：
民事訴訟法第四百六十六條之一（第一項、第二項）：
對於第二審判決上訴，上訴人應委任律師為訴訟代理人。但上訴
人或其他法定代理人具有律師資格者，不在此限。
上訴人之配偶、三親等內之血親、二親等內之姻親，或上訴人為
法人、中央或地方機關時，其所屬專任人員具有律師資格並經法
院認為適當者，亦得為第三審訴訟代理人。
